臺灣嘉義地方法院民事判決
110年度朴簡字第13號
原      告  王朝財  
被      告  侯森雄  

上列當事人間請求侵權行為損害賠償事件，原告就本院109年度
訴字第446號刑事傷害案件提起附帶民事訴訟，經本院刑事庭以1
09年度附民字第180號裁定移送前來，本院於民國110年1月12日
言詞辯論終結，判決如下：
    主      文
被告應給付原告新台幣（下同）42,050元，及自民國109年8月13
日起至清償日止，按年息百分之5計算之利息。
原告其餘之訴駁回。
本判決第1項得假執行。
    事實及理由
一、原告主張略以：
（一）被告為址設嘉義縣○○鄉○○村○○○0○0號「長順護理之家」（
      下稱長順護理之家）之實際負責人，長順護理之家與原告
      之住所毗鄰，嗣被告於民國108年8月9日下午5時許，認為
      係原告於自宅後方空地燃燒木材產生煙霧，影響長順護理
      之家內之空氣品質而心生不滿，遂與訴外人侯書豪共同至
      原告住處後方空地與原告理論，雙方進而發生口角。詎兩
      造在爭吵過程中，被告竟基於傷害人身體之犯意，當場撿
      拾木棍1根，並持之毆打原告雙方，致原告因此受有左側
      尺骨閉鎖性骨折、左側前胸壁挫傷、右側前臂挫傷、左側
      前臂挫傷等傷害，業經本院刑事庭以109年度訴字第446號
      判決被告犯傷害罪，處拘役50日，如易科罰金，以新臺幣
      （下同）1,000元折算壹日確定在案。又被告故意傷害原
      告之行為與原告受有前揭傷害結果間，顯有相當因果關係
      ，原告爰依民法184條第1項前段、第193條第1項、第195
      條第1項前段、第213條、第216條之規定，請求被告負損
      害賠償責任。
（二）原告得請求102,939元之範圍及金額：
    1.醫療費用2,050元：原告因本件侵權行為所支出之醫療費
      用。
    2.增加生活上需要費用889元：原告因傷需購置之醫療用品
      （多可多通血透骨膏樂等）所支出之費用。
    3.精神慰撫金100,000元：原告因本件侵權行為致身心遭受
      極大創傷，總是回想起當日被毆打之情狀，終日惶恐，心
      情焦慮，精神備感苦痛；況事發迄今，被告從未親自派人
      道歉或表達慰問，刑事偵查期間調解未能成立，徒令原告
      奔波往返於六腳鄉公所調解委員會，苦於訟累，令原告精
      神更感傷痛，堪認原告因此受有非財產上之損害，是原告
      得向被告請求精神慰撫金。
（三）並聲明：1.被告應給付原告102,939元，及自起訴狀繕本
      送達翌日起至清償日止，按年息百分之5計算之利息。2.
      訴訟費用由被告負擔。
二、被告則答辯略以：
（一）被告於91年1月10日設立長順護理之家，10幾年來原告住
      隔壁無數次焚燒枯樹枝和樹葉，惟因長順護理之家內所住
      之長者很多都是比較重症之三管病人，需要24小時使用氧
      氣輔助，有時風向是朝護理之家這邊吹，濃煙就竄入護理
      之家，所受影響甚鉅，護理之家內之長者會受不了，已經
      被告無數次勸告原告，但原告均不聽勸告，而原告每次燒
      東西都會有濃煙之事實，長順護理之家內之2名護理師可
      以證明。
（二）於108年8月9日下午約5時許，當天是颱風天，雖然當天嘉
      義沒有颳大風，但有下雨，枯樹葉與樹枝都是濕的，顯然
      無法燃燒，惟原告仍在其庭院焚燒枯樹葉與樹枝，因此導
      致濃煙大霧，被告當時與兒子即訴外人侯書豪正在長順護
      理之家內，驚見濃煙竄入整個護理之家，衝出外面察看，
      看到又是原告在焚燒，才會跟侯書豪去找原告理論，且就
      在事隔5日後即108年8月14日發生機構內兩位長者死亡之
      結果。
（三）且依員警在刑事案件偵審時，證述稱其到場處理兩造糾紛
      時，現場有在焚燒樹枝，原告沒有承認是其所為，被告有
      請原告不要再燒，原告也答應…，且其過去機構時裡面都
      是煙，老人都在咳嗽，真的蠻嗆的。原告與被告都有提到
      燒樹枝，其依經驗判斷應該是因為濃煙而發生糾紛等語，
      可認兩造確實因濃煙而發生爭執。又原告迄今也還不承認
      其燃燒行為，基此，被告也沒有傷害原告之理由等語。並
      聲明：請求駁回原告之訴。
三、得心證之理由：
（一）原告主張之上開事實，有本院109 年度訴字第446 號刑事
      判決在卷可佐，並經本院調取上開刑事判決全卷核閱屬實
      。雖被告仍否認有持木棍毆打原告之侵權行為，惟查：
　　⒈原告於108 年8 月9 日下午5時許，在自宅後方空地燃燒木
      材而產生煙霧，被告因認煙霧影響護理之家居民，遂與侯
      書豪一同前往原告住處後方空地與原告理論等情，為被告
      所不爭，並有燃燒樹枝照片5 張在卷可稽（見臺灣嘉義地
      方檢察署108年度交查字第2861號卷，下稱交查卷，第19
      、23至25頁），是此部分之事實，應堪認定。
　　⒉次查，就原告遭被告傷害之過程，業經原告以證人身份於
      偵訊時證稱：其於108 年8 月9 日遭被告用木柴毆打，兇
      器被被告拿走了等語（見臺灣嘉義地方檢察署109 年度偵
      字第3570號卷，下稱偵字卷，第45頁），並於本院刑事庭
      審理時證稱：108 年8 月9 日下午，其有燒木屑、乾掉的
      樹葉，一個叔叔種菜的兒子叫王國慶也有燒草，其一個叫
      嘉裕的鄰居有帶警察來，警察拍照後就走了，後來火熄滅
      了，約下午5 時許，王國慶燒的隔2 尺的那堆草燒起來，
      被告跟被告的兒子一起過來，要其馬上滅掉，當時其燒的
      木材、樹葉已經熄滅，被告一直問那堆草怎麼燃燒了，但
      那堆草不是其燒的，其就說不是其燒的，旁邊晾衣服的地
      方剛好有一支6 呎長的角材，被告就拿起來打其，打其右
      手、左手，旁邊也打下去，被告打其左手肘2 下、右手肘
      打1 下，打左手時一起打到肚子，肚子有受傷，被告打到
      的地方是肋骨。後來警察有過來，其跟警察說被角材打，
      並有比受傷的手給警察看。其當天就去給中醫看，並有把
      衣服掀起來給醫師看，腫很大塊，中醫師說手腫起來，有
      開藥膏跟開藥給其吃，其過2 天又去朴子醫院的骨科照相
      等語（見本院109年度訴字第446號卷，下稱訴字卷，第14
      3 至153 、155 至164 頁）明確。經核原告就其於108年8
       月9 日下午5 時許，因燃燒樹枝之事與被告爭執，被告
      隨手撿拾角材毆打其雙手、肋骨處致其受傷等遭被告毆打
      之緣由、過程、方式之重要事項，所述前後一致，內容具
      體明確，並無明顯瑕疵可指，應具一定可信性。
　　⒊又證人即至本案案發現場處理之員警陳品志於偵訊及本院
      刑事庭審理時證稱：其曾在永竹派出所服務，於108 年8 
      月9 日有至嘉義縣○○鄉○○村0 號處理糾紛，當時是陳宗民
      報案，其先去正義村1 之1 號找陳宗民，陳宗民說原告被
      打，然後就帶其至現場，現場只有原告在，原告說被開療
      養院、姓侯的父子徒手還有用旁邊的樹枝打雙手，其問原
      告有沒有受傷，原告說有，並且指出雙手臂給其拍照，當
      時看起來雙手臂有紅腫，明顯看的出來是真的有受傷，其
      有當場用手機拍照，拍照的時間距離其接獲陳宗民報案的
      時間大概10幾分鐘。現場有在焚燒樹枝，原告沒有承認是
      他燒的，其有請原告不要再燒，原告也答應了。其問完原
      告後有去找被告，被告說原告常常會燒東西，影響護理之
      家的居民，且其過去護理之家時裡面都是煙，老人都在咳
      嗽，真的蠻嗆的。原告跟被告都有提到燒樹枝，其依經驗
      判斷應該是因為濃煙而發生糾紛。原告當天有跑去朴子派
      出所說有被毆打，朴子派出所的員警打電話過來永竹派出
      所問是不是跑錯地方，其請朴子派出所的學長叫原告先回
      家，其當天晚上再去原告家看有何需求，其晚上去找原告
      時，原告說肋骨處也有受傷，也是下午被毆打的，原告有
      把衣服拉起來給其看，看起來也是有點腫，其有再對原告
      拍照等語（見偵字卷第27至28頁，訴字卷第123 至126 、
      128至133 、135 至140 、142 頁），核與原告前於刑事
      庭審理證述情節相符。
　　⒋再者，證人陳品志於接獲報案10幾分鐘左右即抵達現場，
      在108年8 月9 日下午5 時33分至35分，有在嘉義縣○○鄉○
      ○村0 號前對原告拍照，斯時原告之兩手前臂均有紅腫之
      情形，又於同日晚間8 時10分在嘉義縣○○鄉○○村0 號內對
      原告之腹部拍照，可見原告左側胸口及腹部交界之肋骨處
      有紅腫之情形，此有照片6 張附卷可參（見訴字卷第69至
      73頁）。另原告於案發當日之108 年8 月9 日即至佳和中
      醫診所就醫，經檢驗出病名為兩前臂挫傷、左胸脅挫傷，
      其又於108 年8 月12日至朴子醫院急診就診，經使用X 光
      檢查後，檢驗出受有左側尺骨下端閉鎖性骨折、左側前胸
      臂挫傷、右側前臂挫傷、左側前臂挫傷之傷害等情，有佳
      和中醫診所診斷證明書、中醫初診病歷表、朴子醫院病歷
      各1 份附卷足憑（見臺灣嘉義地方法院108年度他字第215
      6號卷，下稱他字卷，第13頁，偵字卷第33至35頁，訴字
      卷第53至59頁），是證人陳品志於案發後對原告拍照之所
      呈現之傷勢情形，除與佳和中醫診所、朴子醫院檢驗出原
      告受傷之部位與傷勢相符外，亦與原告前揭於偵訊及刑事
      庭審理時指稱被告打其雙手手臂和肋骨處之傷害手段及部
      位吻合，益徵原告上開於偵訊及刑事庭審理時之證詞與事
      實相符。綜上所述，堪認原告主張與事實相符，被告空言
      辯稱其並未毆打原告云云，顯與前開事證相悖，殊無可採
      。
　　⒌至於被告雖指稱原告多年來無數次燃燒樹枝，影響長順護
      理之家內之住民，並聲請傳訊於護理之家內工作之護理師
      李柔瑾、李依潔作證等語。然此部分就本件被告是否有持
      木棍毆打原告一節，不生影響，故無調查之必要，附此敘
      明。
（二）按因故意或過失，不法侵害他人之權利者，負損害賠償責
      任；不法侵害他人之身體或健康者，對於被害人因此喪失
      或減少勞動能力或增加生活上之需要時，應負損害賠償責
      任；不法侵害他人之身體、健康、名譽、自由、信用、隱
      私、貞操，或不法侵害其他人格法益而情節重大者，被害
      人雖非財產上之損害，亦得請求賠償相當之金額，民法第
      184 條第1 項前段、第193 條第1 項及第195 條第1 項前
      段分別定有明文。查被告以前開傷害行為而不法侵害原告
      之身體權，致原告受有上開傷勢，原告依據侵權行為之法
      律關係，請求被告賠償所受損害，自屬有據。茲就原告請
      求賠償之各項損害金額，審酌如下：
　　⒈醫療費用：
　　　原告主張其已支出2,050元之醫療費用，業據其提出衛生
      福利部朴子醫院診斷證明書及醫療費用收據，佳和中醫診
      所診斷證明書及收據4張等件為證（見本院109年度附民字
      第180號卷，下稱附民卷，第15、17、23至29頁），是原
      告此部分之主張，核屬有據。
　　⒉醫療用品：
　　　原告又主張其因傷需購置之醫療用品，如多可多通血透骨
      膏樂、強力鐵牛運功散等，共支出費用889元，有康是美
      電子發票及交易明細在卷可佐（見附民卷第31頁）。惟查
      ，原告已於108年8月9日起至9月17日間前往朴子醫院及佳
      和中醫診所就診，觀諸醫療費用收據所載，歷次就醫均有
      施行醫療處置或開立藥品，則難認原告另行購置上開藥品
      有其必要性，故原告此部分請求難認有據，不應准許。
　　⒊精神慰撫金：
      次按慰撫金之多寡，應斟酌雙方之身分、地位、資力與加
      害程度，及其他各種情形核定相當之數額，該金額是否相
      當，自應依實際加害情形與被害人所受之痛苦及雙方之身
      分、地位、經濟狀況等關係決定之（最高法院51年度臺上
      字第223號判例要旨參照）。經查，原告主張因被告前揭
      過失傷害行為，受有左側尺骨閉鎖性骨折、左側前胸壁挫
      傷、右側前臂挫傷、左側前臂挫傷等傷害，其受有精神上
      痛苦，應為社會生活一般人之正常感受，原告自得依民法
      第195 條第1 項前段規定，請求被告賠償非財產上之損害
      。本院審酌本件係因被告不滿原告有燃燒樹枝、枯葉之習
      慣，而燃燒物品產生之煙霧影響原告所經營之長順護理之
      家內居住住民之生活品質甚鉅，因108年8月9日當日又有
      燃燒物品之濃煙竄入長順護理之家，因而導致本件肢體衝
      突等情，並斟酌原告從事水電工，每月收入約5萬元，最
      高學歷為國小畢業，被告為長順護理之家之實際經營者，
      每月收入約10萬元，最高學歷為高中畢業等情之兩造工作
      、經濟狀況。再參以兩造於106年至108年間之財產及所得
      資料，此有兩造106年至108年間稅務電子閘門財產所得調
      件明細表在卷可佐（見本院卷第27至77頁），另參以被告
      之加害程度與對原告所造成精神上痛苦等一切情狀，認原
      告得請求其身體健康受損所生之非財產上損害賠償，以40
      ,000元為適當，逾此範圍之主張，則無理由。
（三）以上合計原告所得請求賠償之金額為42,050元（計算式：
      2,050＋40,000＝42,050）。 　　　
四、綜上，原告依民法第184 條第1 項前段及第193條第1 項、
    第195 條第1 項侵權行為之法律關係，請求被告給付42,050
     元及自刑事附帶民事起訴狀繕本送達之翌日即109 年8 月1
    3 日起至清償日止，按週年利率5 ％計算之法定遲延利息之
    範圍內，洵屬正當，應予准許，爰判決如主文第1 項所示。
    至原告逾上開部分之請求，即屬無據，應予駁回。
五、本件事證已臻明確，兩造所提其餘攻擊防禦方法及所提證據
    ，於判決結果不生影響，故不逐一論述，併此敘明。
六、本件係原告提起刑事附帶民事訴訟，經本院刑事庭依刑事訴
    訟法第504 條第1 項規定裁定移送前來，依同條第2 項之規
    定，免納裁判費，且在本院民事庭審理期間，並未產生其他
    訴訟費用，故不生訴訟費用負擔問題，併予敘明。
中　　華　　民　　國　　110 　年　　1 　　月　　26　　日
                  臺灣
　　　　　　　　　嘉義地方法院朴子簡易庭
                                  法　官　陳寶貴
以上正本係照原本作成。
如對本判決上訴，須於判決送達後20日內向本庭（嘉義市○○路
000○0號）提出上訴狀（均須按他造當事人之人數附繕本）。如
委任律師提起上訴者，應一併繳納上訴審裁判費。
中　　華　　民　　國　　110 　年　　1 　　月　　26　　日
                                  書記官  江靜盈